臺灣新北地方法院刑事判決　　　　　110年度審交易字第435號
公　訴　人　臺灣新北地方檢察署檢察官
被　　　告　許耀文


上列被告因過失傷害案件，經檢察官提起公訴（110 年度偵字第
560 號），被告於準備程序中就被訴事實為有罪之陳述，本院裁
定進行簡式審判程序，茲判決如下：
    主  文
許耀文汽車駕駛人，無駕駛執照駕車因而過失傷害人，處拘役伍
拾日，如易科罰金，以新臺幣壹仟元折算壹日。
    事  實
一、許耀文明知其汽車駕駛執照已註銷，仍於民國109 年5 月24
    日14時9 分許，駕駛車牌號碼000-0000號營業小客車，沿新
    北市三重區力行路往忠孝路方向行駛，於行經新北市○○區
    ○○路0 段000 號前時，本應注車汽車行駛時，駕駛人應注
    意車前狀況，並隨時採取必要之安全措施，而依當時天候晴
    、日間自然光線、柏油路面乾燥、無缺陷、無障礙物、視距
    良好，並無不能注意之情事，竟疏未注意及此即貿然直行，
    適其同向前方有連振明騎乘車牌號碼000-0000號普通重型機
    車搭載其女連心瑜、其外孫高○恩（106 年3 月生，姓名年
    籍詳卷）沿新北市三重區力行路往忠孝路方向行駛，許耀文
    駕駛車輛之左前車頭因而撞擊連振明騎乘機車之右後方車身
    ，連振明、連心瑜、高○恩因而人車倒地，連振明受有右腳
    拇趾部3 公分開放性傷口經縫合、四肢多處擦傷等傷害；連
    心瑜受有右下肢多處擦傷（6x5 公分及2x2 公分）併皮膚部
    份壞死之傷害；高○恩受有臉部撕裂傷（4xlxl 公分）、擦
    傷（lx4 公分）、唇部擦傷（1.5xl 公分）、頭部挫傷、雙
    膝擦傷（4x4 公分及4x2.5 公分）等傷害。許耀文於肇事後
    停留於現場，在有偵查犯罪職權之公務員或機關知悉其犯行
    前，即向據報前來現場處理之警員承認肇事並接受裁判。
二、案經連振明、連心瑜、高○恩訴由新北市政府警察局三重分
    局報告臺灣新北地方檢察署檢察官偵查起訴。
    理  由
一、按除被告所犯為死刑、無期徒刑、最輕本刑為3 年以上有期
    徒刑之罪或高等法院管轄第一審案件者外，於第一次審判期
    日前之準備程序進行中，被告先就被訴事實為有罪之陳述時
    ，審判長得告知被告簡式審判程序之旨，並聽取當事人、代
    理人、辯護人及輔佐人之意見後，裁定進行簡式審判程序，
    刑事訴訟法第273 條之1 第1 項定有明文。本件被告所犯係
    死刑、無期徒刑、最輕本刑為3 年以上有期徒刑以外之罪，
    其於準備程序中就被訴事實為有罪之陳述，經本院告知簡式
    審判程序之旨，並聽取公訴人及被告之意見後，認宜進行簡
    式審判程序，爰依上開規定裁定行簡式審判程序。
二、上揭事實，業據被告於警詢、偵查、本院準備程序及審理時
    均坦承不諱，核與告訴人連振明、連心瑜於警詢及偵查中之
    指述情節相符，並有道路交通事故現場圖、道路交通事故調
    查報告表（一）（二）、道路交通事故談話紀錄表、道路交
    通事故照片黏貼紀錄表、監視器畫面翻拍照片在卷可稽，被
    告之自白堪予採信。且按汽車行駛時，駕駛人應注意車前狀
    況，隨時採取必要之安全措施，道路交通安全規則第94條第
    3 項定有明文，而依卷附道路交通事故調查報告表（一）所
    示，本案事故發生時，天候晴、日間自然光線、柏油路面乾
    燥、無缺陷、無障礙物、視距良好，並無不能注意之情事，
    被告未注意車前狀況顯有過失，告訴人3 人因被告之過失行
    為受有如事實欄所示之傷害等情，亦有馬偕紀念醫院診斷證
    明書6 份在卷可資佐證，被告之過失駕駛行為與告訴人3 人
    所受傷害結果間，顯有相當因果關係，本件事證明確，被告
    犯行應堪認定。
三、按汽車駕駛人，無駕駛執照駕車、酒醉駕車、吸食毒品或迷
    幻藥駕車、行駛人行道或行經行人穿越道不依規定讓行人優
    先通行，因而致人受傷或死亡，依法應負刑事責任者，加重
    其刑至二分之一，道路交通管理處罰條例第86條第1 項定有
    明文。經查，被告所為如事實欄所示之過失傷害犯行時駕照
    經註銷，有道路交通事故調查報告表（二）在卷可憑（見偵
    查卷第37頁），竟仍無照駕車上路，因而致告訴人3 人受傷
    ，則其所犯過失傷害罪自應依上開規定加重其刑。復按刑法
    總則之加重，係概括性之規定，所有罪名均一體適用；刑法
    分則之加重，係就犯罪類型變更之個別犯罪行為予以加重，
    成為另一獨立之罪名；道路交通管理處罰條例第86條第1 項
    關於汽車駕駛人，無駕駛執照駕車、酒醉駕車、吸食毒品或
    迷幻藥駕車、行駛人行道或行經行人穿越道不依規定讓行人
    優先通行，因而致人受傷或死亡，依法應負刑事責任者，加
    重其刑至二分之一之規定，係就刑法過失傷害罪之基本犯罪
    類型，對於加害人為汽車駕駛人，於從事駕駛汽車之特定行
    為時，或於行駛人行道、行經行人穿越道之特定地點，不依
    規定讓行人優先通行，因而致人受傷或死亡之特殊行為要件
    予以加重處罰，已就原犯罪類型變更之個別犯罪行為予以加
    重，而成另一獨立之罪名，自屬刑法分則加重之性質（最高
    法院92年度第1 次刑事庭會議決議、99年度台非字第198 號
    判決意旨參照）。是核被告所為，係犯道路交通管理處罰條
    例第86條第1 項、刑法第284 條前段之汽車駕駛人，無駕駛
    執照駕車，因而犯過失傷害罪，並應依前揭道路交通管理處
    罰條例之規定加重其刑。起訴書認被告所為係犯刑法第284
    條前段之過失傷害罪嫌，自有未洽，惟起訴書所載犯罪事實
    ，與本院所認定之事實，基本社會事實同一，爰依法變更起
    訴法條。又被告此一過失行為，同時致告訴人3 人受有傷害
    ，係一行為觸犯三過失傷害罪名，為同種想像競合犯，依刑
    法第55條規定，應從一重處斷。再被告於肇事後，在有偵查
    權限之警察機關尚不知何人為肇事者前，留在現場並主動向
    據報前來處理之員警坦承肇事，而自首並接受裁判，有道路
    交通事故肇事人自首情形記錄表1 紙附卷可佐（見偵查卷第
    69頁），符合自首要件，爰依刑法第62條前段規定，減輕其
    刑，並依法先加後減。爰審酌被告之過失程度、告訴人等所
    受傷害之情形，以及已由保險公司給付2 萬多元之強制責任
    險予告訴人等，告訴人等原要求賠償15萬後當庭減為8萬元
    之情，惟被告至迄今仍未與告訴人達成和解等一切情狀，量
    處如主文所示之刑，並諭知易科罰金之折算標準，以資懲儆
    。
據上論斷，應依刑事訴訟法第273 條之1 第1 項、第299 條第1
項前段，道路交通管理處罰條例第86條第1 項，刑法第284 條前
段、第55條、第62條前段、第41條第1 項前段，刑法施行法第1
條之1 第1 項，判決如主文。
本案經檢察官黃育仁提起公訴，檢察官陳漢章到庭執行職務。
中    華    民    國   110    年    10    月    21    日
                  刑事第二十四庭  法  官  徐子涵
上列正本證明與原本無異。
如不服本判決，應於判決送達後20日內敘明上訴理由，向本院提
出上訴狀 (應附繕本) ，上訴於臺灣高等法院。其未敘述上訴理
由者，應於上訴期間屆滿後20日內向本院補提理由書「切勿逕送
上級法院」。
                                  書記官  游士霈
中    華    民    國   110    年    10    月    21    日
附錄本案論罪科刑法條全文：
中華民國刑法第284條
因過失傷害人者，處1 年以下有期徒刑、拘役或10萬元以下罰金
；致重傷者，處3 年以下有期徒刑、拘役或30萬元以下罰金。